# 关于企业会计制度

提问人：bestxulin 时间：2013-02-22 12:07:45
如果现在企业还在执行企业会计制度，那么： 1 、审计报告中的描述是否仅应是是否符合企业会计制度？就不应该有企业会计准则的描述吧？ 2 、会计报表是否应使用老的会计制度报表？ 3 、如果会计制度对某项业务没有规定（比如同一控制下企业合并），是否应参考企业会计准则的规定？

回答人：chenyiwei
回复 bestxulin 的帖子
1 、审计报告中的表述可沿用以往的做法，如“《企业会计制度》及其相关的企业会计准则”。由于《企业会计制度》自其 2001 年发布以来有较多的补丁，而很多修订并未修改会计制度本身（例如对未使用、不需用固定资产仍应计提折旧的规定，是在 2002 年的《企业会计准则——固定资产》中规定的），所以还应当提及企业会计准则。
2 、是。 3 、由于新准则和原企业会计制度的理论基础不同，因此在整体上仍执行原制度的情况下，对于原制度没有规定的事项，就不能简单套用新准则的规定。例如，对于同一控制下的企业合并，首先新旧准则下的“企业合并”的定义就是不同的，原制度下的“企业合并”强调的是法人主体的变化（与法律上的企业合并概念一致，即吸收合并或新设合并），没有“控股合并”的概念，因此对于构成吸收合并或者新设合并的情形，应按照《企业兼并有关会计处理问题暂行规定》（财会字[1997]30号）进行会计处理；构成控股合并的情形，应按照《企业会计制度》（含后续问题解答）的规定确定初始投资成本，并按照《合并会计报表暂行规定》编制合并报表，不能套用新准则下关于企业合并和合并报表编制的准则规定。

回答人：chenyiwei
回复 bestxulin 的帖子
老的基本准则已被新的基本准则替代。但老的 16 项具体准则中仍有部分是有效的，如存货、固定资产、无形资产、借款费用、债务重组、非货币性交易、投资、或有事项等。其中有部分准则的规定与《企业会计制度》不一致，应以准则为准的。
目前明确已废止的旧版具体准则包括：关联方关系及其交易的披露、收入、建造合同、中期财务报告，都是 1997 ～ 1998 年期间颁布的准则。（见财政部令第 48 号《财政部关于公布废止和失效的财政规章和规范性文件目录（第十批）的决定》）

回答人：chenyiwei
回复 jinjinjingui 的帖子
1 、如果已经执行新准则的，不可以沿用以往的格式，应按《企业会计准则第 30 号——财务报表列报》及其应用指南的规定选择适当的报表格式。披露采用何种会计制度或准则，应以该公司截至目前董事会就会计问题通过的相关决议为准。
2 、如果符合《中小企业划型标准规定》所规定的小型企业标准，则也可以选择按照《小企业会计准则》进行核算。

提问人：bestxulin 时间：2013-02-25 17:09:49
如果子公司采用企业会计准则，母公司采用直接合并法合并子公司会计报表，那么是不是就得用企业会计准则的报表格式呀？否则资产减值损失之类的没地方放

回答人：chenyiwei
实际操作中，企业填列年度决算报表的格式是由财政部门每年发布的，现在的格式都是同时考虑了原制度和新准则要求的兼用格式，其中对新准则专用和原制度专用的项目分别有特殊标识。

提问人：jinjingui 时间：2013-03-04 16:56:12
回复 chenyiwei 的帖子
嗯，谢谢老师。
还有一个疑问，向上述投资公司那样，他的收入就是股权投资收益，其他的没有的，如果沿用企业会计制度或者以前小企业会计制度的报表格式，这个投资收益是填列在投资收益项目，还是主营业务收入项目呢？我感觉对于这个公司来说，股权投资收益就是他的主营业务，是经常性的收入，应该放在主营业务收入项目，而股权转让收益或损失，放在投资收益项目，老师您认为应该怎么做更合理呢？

回答人：chenyiwei
《企业会计制度》下的《投资公司会计核算办法》规定了专门的投资公司报表格式，可照此处理。

提问人：jinjingui 时间：2013-03-04 21:13:24
回复 chenyiwei 的帖子
老师您好，不好意思，再问下哦，企业会计制度下的格式，我觉得可以认可了。但是执行小企业会计制度的投资公司呢，他的股权投资收益是放在主营业务收入项目还是投资收益项目更合适呢？
还有一个问题，一个公司由执行企业会计制度改为执行小企业会计准则，可以吗？

回答人：chenyiwei
符合小企业标准的投资公司，可以从企业会计制度改为执行小企业会计准则。